【裁判字號】    89,交上易,7
【裁判日期】    890229
【裁判案由】    過失傷害
【裁判全文】
臺灣高等法院花蓮分院刑事判決                      八十九年度交上易字第七號
    上訴人即被告  甲○○○
    自訴人代理人  乙○○
右上訴人即被告因過失傷害案件，不服臺灣花蓮地方法院八十七年度交自字第六號中
華民國八十八年十一月三十日第一審判決，提起上訴，本院判決如左：
    主  文
上訴駁回。
甲○○○緩刑貳年。
    事  實
一、甲○○○於民國八十七年三月十二日八時許，駕駛車號ＪＣ－０五七０號自小客
    車，沿花蓮縣花蓮市○○路由東往西方向行駛，行經該路與府後路交岔路口前六
    點二公尺處，為超越由丙○○騎乘同向行駛於前方右側之ＲＡＴ－九一二號機車
    ，應注意並能注意與前車左側保持安全間隔，且依當時情形，並無不能注意情事
    ，竟疏未注意保持安全間隔，致於超越之際，右車身擦撞丙○○所騎之機車，使
    丙○○人車倒地，而受有頭部外傷併發顱底骨折、腦震盪、蛛蜘網腔下出血、左
    耳外傷性混合性聽障（左耳聽力減損約三十三貝）等傷害。
二、案經丙○○提起自訴。
    理  由
一、訊據被告甲○○○對於右揭時、地駕車與自訴人丙○○騎乘之機車發生擦撞之事
    實固坦承不諱，惟矢口否認有何過失傷害犯行，於審原辯稱：本件擦撞點在被告
    自小客車油箱蓋附近，應是自訴人行經系爭路段欲左轉時，不慎碰撞被告所駕車
    輛，自訴人所騎機車倒地位置，僅前輪壓在快慢車道分隔線上，車身均在快車道
    內，顯係自訴人騎車於快車道上，有違規定云云。於本院審理中辯稱：肇事現場
    圖之府後路、瑞美路大小與實情不符，送鑑定委員會鑑定之警訊圖繪製不符，伊
    事後再至現場觀察，認（一）伊無超車時未保持安全間隔之慮（二）依判斷受害
    人是在左轉時偏入（三）研判受害人左轉未看後視鏡（四）受害人多次指訴均不
    符云云。經查：（一）被告於警訊中即供稱：當時為上班時段，車輛相當多，我
    看見前面三十公尺前有一台機車行駛中，經過該部機車旁，只聽到我車右後方碰
    撞一聲，我馬上看後視鏡，路旁有一騎士倒地，我馬上把車駛往邊靠等語（見原
    審卷二三頁反面），核與自訴人於警訊中所稱：我當時由東向西行駛瑞美路，我
    不知後方自小客車向我過來等語（見原審卷二一頁反面）情節相符，顯見被告當
    時係駕車欲超越同向右側由自訴人所騎之機車無訛。（二）自訴人堅稱：從被告
    之自小客車右前側開始往後都有刮痕，車禍當時伊雖任職於花蓮地政事務所，但
    車禍當時伊尚未要左轉，仍在直行中，又當時伊騎車離交岔路口有一段距離，不
    可能在那裡左轉，事實上伊被拖了一段路，所以事故位置應在離交岔路口更遠處
    等語。觀之證人溫櫻梅於原審勘驗現場時到場證述：當天我剛好停車，看到一輛
    車過府後路停下來，一個女孩子跑過來，我心想是車禍，就過去幫忙，當時機車
    倒地位置大約是照片中機車直立位置，被害人身體躺在車道上，機車壓在她身上
    ，我與郭女將機車扶起，「沒有移動位置向前或向後」等語（見原審卷八０頁）
    ，可見卷附現場照片中機車的位置即係機車遭擦撞後倒地之位置，而依道路事故
    交通調查報告表之記載，該位置距離系爭交岔路口前之瑞美路上白色停止線尚有
    六點二公尺，距系爭交岔路口上之電線桿位置尚有約九公尺。按於駕車超越同向
    右側機車之際擦撞該機車，依常情，將使該受擦撞之機車「向前」倒地，以此回
    算，本件二車「剎那擦撞地點」應在照片中機車位置之「更遠處」，即距離系爭
    交岔路口之瑞美路上白色停止線前方（往東方向）「大於」六點二公尺處，二車
    即已發生擦撞情事。另參以花蓮市○○路○路寬係明顯「窄」於府後路（此部分
    道路事故交通調查報告表上之事故現場圖，並未依道路實際寬距繪製，反將府後
    路、瑞美路之路寬劃成相等寬度，令人產生府後路與瑞美路同寬之錯覺，係有錯
    誤，被告亦對此提出質疑，惟此種錯誤不影響本件車禍之研判，應予指明）等情
    ，則自訴人供稱：當時尚未進行左轉乙節，與吾人日常生活經驗相符，應可採信
    。至由卷附被告所駕自小客車之照片觀之，該自小客車右後側後油箱蓋上方附近
    ，雖隱有擦撞痕跡（事實上照片中該自小客車之右側車門亦同樣隱有擦痕），惟
    此僅足證明本件車禍自小客車之撞擊位置，並不足以認定自訴人是否正進行左轉
    （蓋自訴人當時倘確正騎車進行左轉，被告所駕自小客車於剎那超越機車之際，
    該自小客車之右側任何一點均可能成為撞擊位置，並不限於自小客車右後側油箱
    蓋之上方）。此外復無其他證據證明自訴人當時正進行左轉，自不得僅以自訴人
    當日係欲駛往系爭交岔路口左方之花蓮地政事務所上班，即遽認定自訴人當時係
    進行左轉中。至系爭瑞美路段，並無慢車道之舖裝（見道路事故交通調查報告表
    中第十二項路面狀況之調查記載及卷附現場照片），而現場照片中分向線（即雙
    黃線）右側之白色實線，亦非設於路段中，應非快慢車道之分隔線（依道路交通
    標誌標線號誌設置規則第一百四十九條第一項第一款第三目），是被告所稱：本
    件自訴人違規行駛在快車道上乙節，亦顯有誤解。（三）自訴人因本件車禍受有
    頭部外傷併發顱底骨折、腦震盪、蛛蜘網腔下出血、左耳外傷性混合性聽障等傷
    害，有財團法人臺灣基督教門諾會醫院（以下簡稱門諾醫院）之診斷證明書附卷
    可參。（四）綜上所述，本件車禍之發生應係被告於超越前車時，未與前車左側
    保持安全間隔所致，應可認定。
二、按汽車超車時，應於前車左側保持半公尺以上間隔超過，此道路交通安全規則第
    一百零一條第五款定有明文，被告駕車應注意上開規定，且依當時情境，並無不
    能注意之情事，竟疏未注意，致擦撞自訴人所騎之機車，使自訴人受有頭部外傷
    併發顱底骨折、腦震盪、蛛蜘網腔下出血、左耳外傷性混合性聽障等傷害，其行
    為自有過失，且與自訴人所受傷害間並有相當因果關係。另本件車禍經先後送台
    灣省花東區車輛行車事故鑑定委員會、台灣省車輛行車事故覆議鑑定委員會鑑定
    ，亦均同此認定，有八七花鑑字第八七六四一號函送之鑑定意見書（原審卷第三
    三頁、三四頁）八十八年二月十一日交覆字第八七一五四四號函（原審卷第五二
    頁）在卷可憑。本件事證明確，被告之犯行，應堪認定。至被告請求傳訊台灣省
    花東區車輛行車事故鑑定委員會鑑定委員到院說明乙節，因本件待證事項已明確
    ，核無必要，併予敘明。
三、核被告甲○○○所為係犯刑法第二百八十四條第一項前段之過失傷害罪。按稱重
    傷者謂毀敗一耳或二耳之聽能，而所謂毀敗係指聽覺受到重大傷害，完全且永久
    喪失機能而言，若僅機能減損衰退，或一時喪失，即非毀敗。本件自訴人因系爭
    車禍所受左耳聽力減損約三十三分貝至三十八分貝，固有自訴人先後提出之門諾
    醫院診斷證明書二紙附卷可憑，惟依上開聽力減損情境係屬輕微聽力減弱，預估
    尚有進步空間，此則有卷附財團法人長庚紀念醫院八十八年十月十一日長庚院法
    字第０五四七號函（原審卷第一一八頁）可稽，更據門諾醫院耳鼻喉科醫師王國
    俊證述：一般人聽力損失為二十分貝以下，比較嚴重的聽力減損是九十分貝，比
    較聽不清楚的情形是減損五十分貝，本件丙○○左耳減損情形「相當輕微」，事
    實上單純聽力檢查由病人操控，如果有些微差距，也看不出來，根據這一、二次
    的檢查，丙○○左耳聽力應該不會更加嚴重等語（見原審卷第一二三頁）可證，
    是本件自訴人所受左耳聽力減損情形，依上開說明，並未達刑法第十條所謂重傷
    之毀敗程度，自訴人認被告係犯刑法第二百八十四條第一項後段之過失致重傷害
    罪，即有誤會，併予敘明。原審因依上開法條論科，並審酌被告雖矢口否認有過
    失情節，惟被告於車禍發生後即速陪同自訴人送醫急救，且車禍發生後即先行給
    付自訴人約新台幣四萬元，嗣係兩造就和解金額意見不一，致未能達成民事上和
    解（按被告多次表示願在汽車強制險保險理賠金額及先前給付之四萬元外，另再
    給付自訴人十萬元，惟自訴人則堅持除上開金額外，被告應再給付二十萬元），
    被告並非全然毫無彌補自訴人損失之誠意，此外，被告素行尚佳（見本院被告全
    國前案紀錄表）、本件車禍被告之過失程度、自訴人所受損害情形等情，量處如
    被告拘役伍拾玖日，並諭知易科罰金之折算標準，於法並無不合，量刑亦稱允當
    ，被告依其事後至現場觀察所得之臆測及自訴人所陳未為判決所採之前述辯詞，
    提起上訴，指摘原判決不當，核無理由，應予駁回。惟按被告未曾受有期徒刑以
    上刑之宣告，此次因一時疏失致罹刑章，日後當知警惕，因認所受宣告刑以暫不
    執行為適當，爰併為緩刑二年之諭知，以策自新。
據上論斷，應依刑事訴訟法第三百六十八條、刑法第七十四條第一款，判決如主文。
中      華      民      國      八十九      年      二    月    二十九  日
                                    審判長法官   謝  志  揚
                                          法官   何  方  興
                                          法官   闕  銘  富
右正本證明與原本無異。
本件不得上訴。
                                        書記官   邱  廣  譽
中      華      民      國      八十九      年      二    月    二十九  日


司法院資訊處製作；財團法人民間司法改革基金會備份。
